```{r cargar_datos, echo=FALSE}
## Load libraries
suppressPackageStartupMessages(library(googleVis))
op <- options(gvis.plot.tag="chart") 

## define vector to load specific columns
nulls.vect<- c()
for(i in 1:(46)){
 nulls.vect <- c(nulls.vect,"NULL")
}
nulls.vect[c(6,7,12,33,34,44,46,47)] <- "character" # Use columns of "Clave de municipio", "Municipio", Name,
# SCIAN code, SCIAN code name, Status, latutude and longitude
#nulls.vect

## Read file
df <- read.csv("CSV/denue_1_09.csv",
               skip=1,
               header=F,
               as.is=T,
               colClasses=nulls.vect,
               #nrows=50,
               check.names=F
               )
#head(df,10)

## Add names to columns # Using columns of "Clave de municipio", "Municipio", Name,
# SCIAN code, SCIAN code name, Status, latutude and longitude
colnames(df) <- c("clav_municip","municip","nombre","cod_SCIAN","nombre_SCIAN","Status","latitude","longitude")


#Change class of numeric columns
df$latitude <- as.numeric(df$latitude)
df$longitude <- as.numeric(df$longitude)
df$cod_SCIAN <- as.integer(df$cod_SCIAN)

########### Match codes with used SCIAN codes
df_cod <- read.csv("CSV/SCIAN_cod.csv",header=T,as.is=T)
establecimientos_minoristas <- sum(df$cod_SCIAN %in% df_cod$SCIAN_por_incluir) # get number of retail store
establecimientos_todos  <- length(df$cod_SCIAN) # get total number of store
df2 <- df[df$cod_SCIAN %in% df_cod$SCIAN_por_incluir,]
```


Propuesta de muestreo para comercios minoristas en el Distrito Federal
==================================================================

*Los textos de las gráficas y tablas pueden contener errores de codificación que dificultan la lectura, aún es está revisando como corregirlos*

Se requiere realizar un muestreo de comercios minoristas en el Distrito Federal, con apoyo del grupo de Introducción a la Ingeniería Industrial, del Tecnológico de Monterrey, Campus Toluca

El muestreo se realizará bajo un enfoque de muestreo estratificado, sin embargo dada la complejidad del cuestionario y la dificultad que se tiene para estimar la información sobre la variabilidad de los resultados (variables), determinar un tamaño de muestra para cada estrato como lo propone Cochran (1977), al igual que otros recursos bibliográficos que tratan métodos de muestreo, en el cual se pueda determinar un tamaño de muestra óptimo con base en la variación de la variable de estudio no se vislumbra factible (por el momento).

Por tal motivo, se propone una prueba piloto, con la cual se pueda muestrar una cantidad importante de comercios en la Ciudad de México (tomando como estratos cada Delegación) y que ésta información nos permita identificar el grado de precisión del estudio. A continuación se resume el proceso que se siguió para determinar el número de establecimientos y la ubicación de los establecimientos que se pretende encuestar

Directorio Estadístico Nacional de Unidades Económicas [DENUE] (http://www.inegi.org.mx/est/contenidos/proyectos/denue/presentacion.aspx) 
------------------------------------------------------

La información sobre las unidades económicas se obtuvo del DENUE, que presenta información para identificar y ubicar más de 4 millones de establecimientos a nivel nacional. Para el Distrito Federal el DENUE 06/2012 provee información de más de 400,000 establecimientos

```{r codigo_plots, echo=FALSE, message=FALSE, warning=FALSE}
library(ggplot2)
library(ggmap)

latit <- mean(df2$latitude) ## latitude
#latit <- 19.43315 # Mexico City Center
longit <- mean(df2$longitude) ## longitud
#longit <- -99.13327 # Mexico City Center

mapImageData <-  get_googlemap(center= c(lon = longit, 
                                         lat = latit),
                               maptype="roadmap",
                               zoom=11,
                               size=c(640,640),
                               scale=2,
                               color="bw"
)

map <- ggmap(mapImageData,
             extent = "device", # "panel" keeps in axes, etc. or "device"
             ylab = "Latitude",
             xlab = "Longitude",
             legend = "right")

# png("map.png",height=1280,width=1280,pointsize=1,res=300)
mapa_all <- map + geom_point(aes(x=longitude,y=latitude,colour=clav_municip),data=df,alpha = 1/2,size=0.5)+
 theme(legend.position="none")# By "delegación"

```


```{r grafica_all, fig.width=10, fig.height=10, echo=FALSE, warning=FALSE}
mapa_all
```

Mapa de *todos* los establecimientos en registrados en el DENUE

```{r codigo_freq_codig, echo=FALSE, message=FALSE}
################# have a frecuency table of the SCIAN Code
tabla_frec2 <- table(df2$cod_SCIAN)
tabla_frec_ord2 <- sort(tabla_frec2,decreasing=T) # Sort frequency table
df_frec <- as.data.frame(as.matrix(tabla_frec_ord2)) # COnvert it to DF
df_frec$cod_SCIAN <- row.names(df_frec) #Remove names and use them as the code column
row.names(df_frec) <- NULL

## Merge both DF so we can have a DF with the sorted value of the freq and the description of the field
order_frec <- match(df_frec$cod_SCIAN,df_cod$SCIAN_por_incluir)
tabla_frec2 <- data.frame(df_frec,df_cod[order_frec,])
## Reorder columns in DF
tabla_frec2 <- data.frame(Cod_SCIAN=tabla_frec2$cod_SCIAN,
                          Establec=tabla_frec2$V1,
                          Descrip=tabla_frec2$Desc)
table1 <- gvisTable(tabla_frec2,options=list(page='enable',width=700,pageSize=20))
```

Selección de establecimientos
------------------------------

EL Sistema de Clasificación Industrial de América del Norte 2007 [SCIAN] (http://www.inegi.org.mx/sistemas/scian/contenidos/SCIAN%20M%C3%A9xico%202007%20(26enero2009\).pdf) presenta la nomenclatura usada en el DENUE para la clasificación de los establecimientos, para la selección de éstos se eligieron los siguientes tipos establecimientos, que en total equivalen a `r establecimientos_minoristas` establecimientos seleccionados de un total de `r establecimientos_todos` establecimientos y negocios que se presentan en el DENUE

```{r print_freq_codig,echo=FALSE, results='asis'}
plot(table1)
```

En el siguiente mapa se observan todas la ubicaciones de los establecimientos seleccionados de acuerdo al código SCIAN

```{r grafica_retail, fig.width=10, fig.height=10, echo=FALSE,, warning=FALSE}
mapa_retail <- map + geom_point(aes(x=longitude,y=latitude,colour=clav_municip),data=df2,alpha = 1/2,size=0.5)+
 theme(legend.position="none")# By "delegación"
mapa_retail
```

Porcentaje por delegación y tamaño de muestra
---------------------------------------------
El muestreo de los comercios se realizará con base en la proporción de comercios que se encuentran en cada delegación, Cochran menciona que la precisión adquirida bajo este esquema es menor a la que se obtiene si se utiliza una selección óptima de tamaños de muestra, pero el método de selección por proporción es ideal para la prueba piloto, a continuación se muestra la tabla con el número de establecimientos por delegación y el porcentaje que representa del total.

Para obtener el tamaño de muestra suponemos que podremos realizar aproximadamente 120 encuestas el día de la prueba piloto (6 horas efectivas X 2 encuestas por hora X 10 equipos), pero suponiendo que no todos los locales responden a las preguntas o que puede que estén cerrados (ya que el DENUE no menciona en el status del establecimiento si se encuentra cerrado), se aproxima a 200 encuestas el tamaño de muestra.


```{r codigo_freq_deleg, echo=FALSE , message=FALSE}
## Get frequency by "Delegación" and percentage
tabla_frec3 <- table(df2$municip)
tabla_frec_ord3 <- sort(tabla_frec3,decreasing=T)
tabla_frec3<- as.data.frame(as.matrix(tabla_frec_ord3))
tabla_frec3$deleg <- row.names(tabla_frec3)
row.names(tabla_frec3) <- NULL
colnames(tabla_frec3) <- c("Establec","Deleg")
tabla_frec3 <- tabla_frec3[,c(2,1)]
total_frec3 <- sum(tabla_frec3$Establec)
tabla_frec3$Porcent <- round(tabla_frec3$Establec/total_frec3,3)

# determine number of surveys
total_sample <- 200
tabla_frec3$Muestra <- ceiling(tabla_frec3$Porcent*total_sample)
table2 <- gvisTable(tabla_frec3,options=list(width=600,height=400))
```

```{r plot_freq2, echo=FALSE, results='asis'}
plot(table2)
```

Viendo que el tamaño de muestra para cada delegación es considerablemente bajo y que algunas delegaciones tienen tamaños de muestra aún más bajos (últimos 7 registros), se pudieran quitar estas delegaciones de la muestra, además de que son las más lejanas y más grandes por lo que complicarían mucho el muestreo y sería muy difícil para los equipos viajar tanto por uno o dos puntos. El plan de muestreo queda como siguie

```{r codigo_freq_deleg2, echo=FALSE, message=FALSE}
## Get frequency by "Delegación" and percentage (without last 7 )
tabla_frec4 <- table(df2$municip)
tabla_frec_ord4 <- sort(tabla_frec4,decreasing=T)
tabla_frec4<- as.data.frame(as.matrix(tabla_frec_ord4))
tabla_frec4$deleg <- row.names(tabla_frec4)
row.names(tabla_frec4) <- NULL
colnames(tabla_frec4) <- c("Establec","Deleg")
tabla_frec4 <- tabla_frec4[,c(2,1)]
tabla_frec4 <- tabla_frec4[1:9,]
total_frec4 <- sum(tabla_frec4$Establec)
tabla_frec4$Porcent <- round(tabla_frec4$Establec/total_frec4,3)
# determine number of surveys
total_sample <- 200
tabla_frec4$Muestra <- ceiling(tabla_frec4$Porcent*total_sample)
table3 <- gvisTable(tabla_frec4,options=list(page='enable',width=600,height=200))
```

```{r plot_freq3, echo=FALSE, results='asis'}
plot(table3)
```

Próximos pasos
----------------

 - Para la selección de los establecimientos, se hará un muestreo aleatorio simple por cada uno de las delegaciones y se extrareá el número de establecimientos que se presenta en la columna de *Muestra* de la tabla anterior

Anexo 1: Clasificación de los negocios
-----------------------------

Clasificación de los negocios:

 - Gorcery Store: Tiendas muy pequeñas con un limitado espacio de venta, presentan una gran variedad de productos aunque en cantidades considerablemente menores a las de una convinence store  (Ej. Misceláneas, tiendas de abarrotes)
 - Convenience Store: Locales o instalaciones de tamaño medio, con un *amplio surtido* de artículos de uso diario o la venta de productos de un mismo segmento pero con una gran variedad de productos. Su función es ser una alternativa conveniente a un supermercado (Ej. 7/11, Oxxo, Modelorama)
 - Supermarkets: Instalación grande, con un amplio surtido de productos (Walmart o central de abastos) 
 - Kiosk: Tienda pequeña, generalmente rodeando al vendedor o con el vendedor por fuera. Pede ser un local abierto o cerrado y la venta se realiza sin que el cliente tenga que entrar, tomando la mercancía directamente del mostrador o por medio de una ventanilla. (Ejm. Puesto de periódicos y revistas)
 - Clothing Stores: Tiendas de cualquier tamaño que vendan únicamente artículos de vestir y de calzado
 - Gasoline Stations: Gasolinerías
 - Food Services and Drinking Places: Establecimientos que vendan solamente comida y bebida para consumo dentro del local o para llevar.
 - Drugstores: Tiendas especializadas en medicamentos, aunque pueden también vender otros productos en menor cantidad.
 - Others (Tianguis de calle, mercados tradicionales)

Anexo 2: Delegaciones del distrito federal
-----------------------------
Mapa en [link](http://www.ambientalisto.com/wp-content/uploads/2011/05/delegaciones.jpg)


Anexo 3: Otras Consideraciones
-----------------------------


*No deben registrar servicios o que vendan productos desconocidos
*No registrar tiendas departamentales: Establecimientos grandes, con un amplio surtido de ropa, electrodomésticos, muebles, entre otras.

** Para capacitación: Como "maximizar" las respuestas obtenidas? 


*Referencias*

Cochran, W (1977) Sampling Techniques (3rd Edition) New York: John Wiley & Sons