```{r cargar_datos, echo=FALSE,message=FALSE}
## Load libraries
suppressPackageStartupMessages(library(googleVis))
op <- options(gvis.plot.tag="chart") #NULL

## define vector to load specific columns
nulls.vect<- c()
for(i in 1:(46)){
 nulls.vect <- c(nulls.vect,"NULL")
}
nulls.vect[c(6,7,12,33,34,44,46,47)] <- "character" # Use columns of "Clave de municipio", "Municipio", Name,
# SCIAN code, SCIAN code name, Status, latutude and longitude
#nulls.vect

## Read file
df <- read.csv("CSV/denue_1_09.csv",
               skip=1,
               header=F,
               as.is=T,
               colClasses=nulls.vect,
               #nrows=100,
               check.names=F
               )
#head(df,10)

## Add names to columns # Using columns of "Clave de municipio", "Municipio", Name,
# SCIAN code, SCIAN code name, Status, latutude and longitude
colnames(df) <- c("clav_municip","municip","nombre","cod_SCIAN","nombre_SCIAN","Status","latitude","longitude")


#Change class of numeric columns
df$latitude <- as.numeric(df$latitude)
df$longitude <- as.numeric(df$longitude)
df$cod_SCIAN <- as.integer(df$cod_SCIAN)

# Match codes with used SCIAN codes
df_cod <- read.csv("CSV/SCIAN_cod.csv",header=T,as.is=T)
establecimientos_minoristas <- sum(df$cod_SCIAN %in% df_cod$SCIAN_por_incluir) # get number of retail store
establecimientos_todos  <- length(df$cod_SCIAN) # get total number of store
df2 <- df[df$cod_SCIAN %in% df_cod$SCIAN_por_incluir,]

################# have a frecuency table of the SCIAN Code
tabla_frec2 <- table(df2$cod_SCIAN)
tabla_frec_ord2 <- sort(tabla_frec2,decreasing=T) # Sort frequency table
df_frec <- as.data.frame(as.matrix(tabla_frec_ord2)) # COnvert it to DF
df_frec$cod_SCIAN <- row.names(df_frec) #Remove names and use them as the code column
row.names(df_frec) <- NULL

## Merge both DF so we can have a DF with the sorted value of the freq and the description of the field
order_frec <- match(df_frec$cod_SCIAN,df_cod$SCIAN_por_incluir)
tabla_frec2 <- data.frame(df_frec,df_cod[order_frec,])
## Reorder columns in DF
tabla_frec2 <- data.frame(Cod_SCIAN=tabla_frec2$cod_SCIAN,
                          Establec=tabla_frec2$V1,
                          Descrip=tabla_frec2$Desc)

table1 <- gvisTable(tabla_frec2,options=list(page='enable',width=700,pageSize=20))

# plot(table1)

########################## Get frequency by "Delegación" and percentage
tabla_frec3 <- table(df2$municip)
tabla_frec_ord3 <- sort(tabla_frec3,decreasing=T)
tabla_frec3<- as.data.frame(as.matrix(tabla_frec_ord3))
tabla_frec3$deleg <- row.names(tabla_frec3)
row.names(tabla_frec3) <- NULL
colnames(tabla_frec3) <- c("Establec","Deleg")
tabla_frec3 <- tabla_frec3[,c(2,1)]
total_frec3 <- sum(tabla_frec3$Establec)
tabla_frec3$Porcent <- round(tabla_frec3$Establec/total_frec3,3)

# determine number of surveys
total_sample <- 300
tabla_frec3$Muestra <- ceiling(tabla_frec3$Porcent*total_sample)
table2 <- gvisTable(tabla_frec3,options=list(page='enable',width=600,height=200,pageSize=16))
## plot(table2)

## Get frequency by "Delegación" and percentage (without last 7 )
tabla_frec4 <- table(df2$municip)
tabla_frec_ord4 <- sort(tabla_frec4,decreasing=T)
tabla_frec4<- as.data.frame(as.matrix(tabla_frec_ord4))
tabla_frec4$deleg <- row.names(tabla_frec4)
row.names(tabla_frec4) <- NULL
colnames(tabla_frec4) <- c("Establec","Deleg")
tabla_frec4 <- tabla_frec4[,c(2,1)]
tabla_frec4 <- tabla_frec4[1:9,]
total_frec4 <- sum(tabla_frec4$Establec)
tabla_frec4$Porcent <- round(tabla_frec4$Establec/total_frec4,3)
# determine number of surveys
total_sample <- 300
tabla_frec4$Muestra <- ceiling(tabla_frec4$Porcent*total_sample)
table3 <- gvisTable(tabla_frec4,options=list(page='enable',width=600,height=200,pageSize=16))
# plot(table3)
```

```{r codigo_shp_file, echo=FALSE, message=FALSE,results='hide'}
### Loading shape files for "delegaciones", below all the code and links to learn more about shapefiles
require("rgdal") # requires sp, will use proj.4 if installed
require("maptools")
require("ggplot2")
require("plyr")

## Plot IFE Shapefiles WITH RGDAL by entity
### Tnks unRob for shapfiles
## Plot  municipalities
munici_shpf <- readOGR(dsn="/Users/RCHM/Rwork1/GitLocal/Sampling_municip/shapefiles/mar_geog_nac",
                       layer="MUNICIPIO") ## read shapefile "MUNICIPIO"

### change coordinate system of munici_shpf
### https://stat.ethz.ch/pipermail/r-help/2013-June/355297.html
## https://stat.ethz.ch/pipermail/r-help/2013-June/355261.html
## somre references sistems http://www.epsg-registry.org/
## More on manipulating shapefiles http://live.osgeo.org/en/quickstart/R_quickstart.html
## http://stackoverflow.com/questions/16462290/obtaining-latitude-and-longitude-with-from-spatial-objects-in-r

# is.projected(munici_shpf)
# proj4string(munici_shpf) ## get the coordinate system assigned to the shapefile
munici_shpf <- spTransform(munici_shpf,CRS("+proj=longlat +datum=WGS84")) ## this changes the projection

##### get only DF shapefile (lots of tests! sorry about that)
# ogrInfo(".",layer="MUNICIPIO") # wet info of shapefile
# class(munici_shpf)
# plot(munici_shpf)
# head(munici_shpf@data)
# row.names(munici_shpf)
# str(munici_shpf@polygons[1],max.level=4)
filter_mex_city <- which(munici_shpf@data$ENTIDAD==9)
municip_shpf_DF <- munici_shpf[filter_mex_city,]
# str(municip_shpf_DF@polygons,max.level=3)
row.names(municip_shpf_DF) <- as.character(municip_shpf_DF$NOMBRE)
## municip_df <- munici_shpf@data[munici_shpf@data$ENTIDAD==9,]
# municip_shpf_DF@data
# plot(municip_shpf_DF,axes=T,border="gray")

##use that shapefile to plot in GGPLOT2
municip_shpf_DF_asdf <- fortify(municip_shpf_DF) ## Transform into a Data frame
# head(municip_shpf_DF_asdf,10)
```

```{r codigo_plots, echo=FALSE, message=FALSE, warning=FALSE}
## Plot locations of stores
###################### Plot all retail stores in Mexico City by "delegación"
require(ggplot2)
require(ggmap)

latit <- mean(df2$latitude) ## latitude
#latit <- 19.43315 # Mexico City Center
longit <- mean(df2$longitude) ## longitud
#longit <- -99.13327 # Mexico City Center

mapImageData <-  get_googlemap(center= c(lon = longit, 
                                         lat = latit),
                               maptype="roadmap",
                               zoom=11,
                               size=c(640,640),
                               scale=2,
                               color="bw"
)

map <- ggmap(mapImageData,
             extent = "device", # "panel" keeps in axes, etc. or "device"
             ylab = "Latitude",
             xlab = "Longitude",
             legend = "right")

########################## Mapa all (just as an introduction image to the topic in megacities)

# png("map.png",height=1280,width=1280,pointsize=1,res=300)
# mapa_all <- map + geom_point(aes(x=longitude,y=latitude,colour=clav_municip),data=df,alpha = 1/2,size=0 .5)+theme(legend.position="none")# By "delegación"
# dev.off()

##mapa_all

####################### retail / delegación
alp <-1/2 # define alppha levelof geom_point 
siz <-1 # define size 
mapa_retail_deleg <- map + geom_point(aes(x=longitude,y=latitude,colour=clav_municip),
                                data=df2,alpha = alp,size=siz)+
 theme(legend.position="none")# By "delegación"
mapa_retail_deleg_shpf <- mapa_retail_deleg + 
 geom_path(data=municip_shpf_DF_asdf, ## plot the shapefile by Delegación
                        mapping=aes(long,lat,group=group),
                        color="#858585",
           size=1.5)

## plot 

##mapa_retail_deleg_shpf

## Use alpha levels to see concentration of store (ZOOM=11)
mapImageData <-  get_googlemap(center= c(lon = longit, 
                                         lat = latit),
                               maptype="roadmap",
                               zoom=11,
                               size=c(640,640),
                               scale=2,
                               color="color"
)

map <- ggmap(mapImageData,
             extent = "device", # "panel" keeps in axes, etc. or "device"
             ylab = "Latitude",
             xlab = "Longitude",
             legend = "right")
alp <-1/15 # define alpha levelof geom_point
siz <-1.3# define size
mapa_retail_alph <- map + geom_point(aes(x=longitude,y=latitude),
                                data=df2,alpha = alp,size=siz, position="jitter")+
 theme(legend.position="none")# By "delegación"
mapa_retail_alph_shpf <- mapa_retail_alph + 
 geom_path(data=municip_shpf_DF_asdf, ## plot the shapefile by Delegación
           mapping=aes(long,lat,group=group),
           color="#858585",
           size=2.2) +
 geom_path(data=municip_shpf_DF_asdf, ## plot the shapefile by Delegación
           mapping=aes(long,lat,group=group),
           color="#fbfbfb",
           size=0.4)

## plot
## mapa_retail_alph_shpf

##################### Use alpha levels to see concentration of store (ZOOM=12)

#latit <- mean(df2$latitude) ## latitude
latit <- 19.43315 # Mexico City Center
#longit <- mean(df2$longitude) ## longitud
longit <- -99.13327 # Mexico City Center
mapImageData <-  get_googlemap(center= c(lon = longit, 
                                         lat = latit),
                               maptype="roadmap",
                               zoom=12,
                               size=c(640,640),
                               scale=2,
                               color="color"
)

map <- ggmap(mapImageData,
             extent = "device", # "panel" keeps in axes, etc. or "device"
             ylab = "Latitude",
             xlab = "Longitude",
             legend = "right")
alp <-1/20 # define alpha levelof geom_point (1/20 interesting)
siz <-1.95# define size
mapa_retail_alph2 <- map + geom_point(aes(x=longitude,y=latitude),
                                     data=df2,alpha = alp,size=siz, position="jitter")+
 theme(legend.position="none")# By "delegación"
mapa_retail_alph_shpf2 <- mapa_retail_alph2 + 
 geom_path(data=municip_shpf_DF_asdf, ## plot the shapefile by Delegación
           mapping=aes(long,lat,group=group),
           color="#858585",
           size=2.2) +
 geom_path(data=municip_shpf_DF_asdf, ## plot the shapefile by Delegación
           mapping=aes(long,lat,group=group),
           color="#fbfbfb",
           size=0.4)

## mapa_retail_alph_shpf2

###################### Use alpha levels to see concentration of store (ZOOM=12)

#latit <- mean(df2$latitude) ## latitude
latit <- 19.43315 # Mexico City Center
#longit <- mean(df2$longitude) ## longitud
longit <- -99.13327 # Mexico City Center
mapImageData <-  get_googlemap(center= c(lon = longit, 
                                         lat = latit),
                               maptype="roadmap",
                               zoom=13,
                               size=c(640,640),
                               scale=2,
                               color="color"
)

map <- ggmap(mapImageData,
             extent = "device", # "panel" keeps in axes, etc. or "device"
             ylab = "Latitude",
             xlab = "Longitude",
             legend = "right") 
alp <-1/10 # define alpha levelof geom_point (1/20 interesting)
siz <-2# define size
mapa_retail_alph3 <- map + geom_point(aes(x=longitude,y=latitude),
                                      data=df2,alpha = alp,size=siz, position="jitter")+
 theme(legend.position="none")# By "delegación"
mapa_retail_alph_shpf3 <- mapa_retail_alph3 + 
 geom_path(data=municip_shpf_DF_asdf, ## plot the shapefile by Delegación
           mapping=aes(long,lat,group=group),
           color="#858585",
           size=2.2) +
 geom_path(data=municip_shpf_DF_asdf, ## plot the shapefile by Delegación
           mapping=aes(long,lat,group=group),
           color="#fbfbfb",
           size=0.4)

## mapa_retail_alph_shpf3


################################ Plot al retail stores with a heat map (zoom=11)
## See http://blenditbayes.blogspot.mx/2013/06/visualising-crime-hotspots-in-england_25.html
#latit <- mean(df2$latitude) ## latitude
latit <- 19.43315 # Mexico City Center
#longit <- mean(df2$longitude) ## longitud
longit <- -99.13327 # Mexico City Center

mapImageData <-  get_googlemap(center= c(lon = longit, 
                                         lat = latit),
                               maptype="roadmap",
                               zoom=11,
                               size=c(640,640),
                               scale=2,
                               color="bw"
)

map <- ggmap(mapImageData,
             extent = "device", # "panel" keeps in axes, etc. or "device"
             ylab = "Latitude",
             xlab = "Longitude",
             legend = "right")

mapa_retail_densit1 <- map + 
 stat_density2d(aes(x     =longitude,
                    y     =latitude ,
                    fill  =..level..,
                    alpha =..level.. ),
                data=df2, 
                size = 0.3, ##Good level = 0.01
                bins = 10,  ## Change and experiment with no. of bins ##Good level = 11
                geom = "polygon"#, 
                #colour = "grey95"
                ) +
 
 ## Configure the scale and panel
 scale_fill_gradient(low = "yellow", high = "red") +
 scale_alpha(range = c(.25, .75), guide = FALSE) +  ## Change and experiment differnet values

 theme(legend.position="none")+
 
 geom_path(data=municip_shpf_DF_asdf, ## plot the shapefile by Delegación
           mapping=aes(long,lat,group=group),
           color="#858585",
           size=1.5)


## mapa_retail_densit1

################################ Plot al retail stores with a heat map (zoom=12)
## See http://blenditbayes.blogspot.mx/2013/06/visualising-crime-hotspots-in-england_25.html
#latit <- mean(df2$latitude) ## latitude
latit <- 19.43315 # Mexico City Center
#longit <- mean(df2$longitude) ## longitud
longit <- -99.13327 # Mexico City Center

mapImageData <-  get_googlemap(center= c(lon = longit, 
                                         lat = latit),
                               maptype="roadmap",
                               zoom=12,
                               size=c(640,640),
                               scale=2,
                               color="bw"
)

map <- ggmap(mapImageData,
             extent = "device", # "panel" keeps in axes, etc. or "device"
             ylab = "Latitude",
             xlab = "Longitude",
             legend = "right")

mapa_retail_densit2 <- map + 
 stat_density2d(aes(x     =longitude,
                    y     =latitude ,
                    fill  =..level..,
                    alpha =..level.. ),
                data=df2, 
                size = 0.3, ##Good level = 0.01
                bins = 10,  ## Change and experiment with no. of bins ##Good level = 11
                geom = "polygon"#, 
                #colour = "grey95"
 ) +
 
 ## Configure the scale and panel
 scale_fill_gradient(low = "yellow", high = "red") +
 scale_alpha(range = c(.25, .75), guide = FALSE) +  ## Change and experiment differnet values
 
 theme(legend.position="none")+
 
 geom_path(data=municip_shpf_DF_asdf, ## plot the shapefile by Delegación
           mapping=aes(long,lat,group=group),
           color="#858585",
           size=1.5)


## mapa_retail_densit2

################################ Plot al retail stores with a heat map (zoom=12)
## See http://blenditbayes.blogspot.mx/2013/06/visualising-crime-hotspots-in-england_25.html
#latit <- mean(df2$latitude) ## latitude
latit <- 19.43315 # Mexico City Center
#longit <- mean(df2$longitude) ## longitud
longit <- -99.13327 # Mexico City Center

mapImageData <-  get_googlemap(center= c(lon = longit, 
                                         lat = latit),
                               maptype="roadmap",
                               zoom=13,
                               size=c(640,640),
                               scale=2,
                               color="bw"
)

map <- ggmap(mapImageData,
             extent = "device", # "panel" keeps in axes, etc. or "device"
             ylab = "Latitude",
             xlab = "Longitude",
             legend = "right")

mapa_retail_densit3 <- map + 
 stat_density2d(aes(x     =longitude,
                    y     =latitude ,
                    fill  =..level..,
                    alpha =..level.. ),
                data=df2, 
                size = 0.3, ##Good level = 0.01
                bins = 10,  ## Change and experiment with no. of bins ##Good level = 11
                geom = "polygon"#, 
                #colour = "grey95"
 ) +
 
 ## Configure the scale and panel
 scale_fill_gradient(low = "yellow", high = "red") +
 scale_alpha(range = c(.25, .75), guide = FALSE) +  ## Change and experiment differnet values
 
 theme(legend.position="none")+
 
 geom_path(data=municip_shpf_DF_asdf, ## plot the shapefile by Delegación
           mapping=aes(long,lat,group=group),
           color="#858585",
           size=1.5)


## mapa_retail_densit3

```


Propuesta de muestreo para comercios minoristas en el Distrito Federal
==================================================================

__Los textos de las gráficas y tablas pueden contener errores de codificación que dificultan la lectura, aún es está revisando como corregirlos__

Se requiere realizar un muestreo de comercios minoristas en el Distrito Federal, con apoyo del grupo de Introducción a la Ingeniería Industrial, del Tecnológico de Monterrey, Campus Toluca. En total se contará con el apoyo de 80 alumnos, dirigidos por 10 tutores alumnos de la carrera de Ingeniería Industrial y de Sistemas. El grupo se dedicará principalmente a encuestar a los establecimientos seleccionados, la encuesta fue elaboradas por el [Megacity Logistics Lab] (http://megacitylab.mit.edu/) y se trabajará a la par con un grupo de alumnos del Tecnológico de Monterrey, Campus Santa Fe

Una prupuesta para la realización del muestreo es que se se realice bajo un enfoque de muestreo estratificado, sin embargo dada la complejidad del cuestionario y la dificultad que se tiene para estimar la información sobre la variabilidad de los resultados (variables), determinar un tamaño de muestra para cada estrato como lo propone Cochran (1977), al igual que otros recursos bibliográficos que tratan métodos de muestreo, en el cual se pueda determinar un tamaño de muestra óptimo con base en la variación de la variable de estudio no se vislumbra factible (por el momento).

Por tal motivo, se propone una prueba piloto, con la cual se pueda muestrar una cantidad importante de comercios en la Ciudad de México y que ésta información nos permita identificar el grado de precisión del estudio. A continuación se resume el proceso que se siguió para determinar el número de establecimientos y la ubicación de los establecimientos que se pretende encuestar

Directorio Estadístico Nacional de Unidades Económicas [DENUE] (http://www.inegi.org.mx/est/contenidos/proyectos/denue/presentacion.aspx) 
------------------------------------------------------

La información sobre las unidades económicas se obtuvo del DENUE, que presenta información para identificar y ubicar más de 4 millones de establecimientos a nivel nacional. Para el Distrito Federal el DENUE 06/2012 provee información de más de 400,000 establecimientos

Selección de establecimientos
------------------------------

EL Sistema de Clasificación Industrial de América del Norte 2007 [SCIAN] (http://www.inegi.org.mx/sistemas/scian/contenidos/SCIAN%20M%C3%A9xico%202007%20(26enero2009\).pdf) presenta la nomenclatura usada en el DENUE para la clasificación de los establecimientos, para la selección de éstos se eligieron los siguientes tipos establecimientos, que en total equivalen a `r establecimientos_minoristas` establecimientos seleccionados de un total de `r establecimientos_todos` establecimientos y negocios que se presentan en el DENUE para el caso del Distrito Federal

```{r print_freq_codig,echo=FALSE, results='asis'}
plot(table1)
```

En el siguiente mapa se observan todas la ubicaciones de los establecimientos seleccionados de acuerdo al código SCIAN, identificados por colores correspondientes a cada delegación

```{r grafica_retail, fig.width=10, fig.height=10, echo=FALSE, warning=FALSE}
mapa_retail_deleg_shpf
```

*Ubicación de establecimientos minoristas por delegación*

Se observa que ciertas delegaciones como la delegación Cuauhtémoc (color rosa fuerte) y Benito Juárez (color morado, en la parte central) la concentración de establecimientos minoristas es aparentemente mayor que en otras delegaciones.

Propuestas para la realizaión del muestreo de comercios minoristas
-----------------------------------------------------------------

__Esta sección resume el análisis de datos realizado para identificar la mejor alternativa de muestreo con base en la información que se presenta en el DENUE__

### Propuesta 1: Muestreo estratificado por delegación

El muestreo de los comercios se puede realizar con base en la proporción de comercios que se encuentran en cada delegación, Cochran menciona que la precisión adquirida bajo este esquema es menor a la que se obtiene si se utiliza una selección óptima de tamaños de muestra para un muestreo estratificado, pero el método de selección por proporción es ideal para la prueba piloto, a continuación se muestra la tabla con el número de establecimientos por delegación y el porcentaje que representa del total.

Para obtener el tamaño de muestra suponemos que podremos realizar aproximadamente 240 encuestas el día de la prueba piloto (6 horas efectivas X 4 encuestas por hora X 10 equipos), pero suponiendo que no todos los locales responden a las preguntas o que puede que estén cerrados (ya que el DENUE no menciona en el status del establecimiento si se encuentra cerrado), además de que la distancia entre uno y otro puede ser amplia, se aproximan a 300 el número de establecimientos muestreados

```{r plot_freq2, echo=FALSE, results='asis'}
plot(table2)
```

Viendo que el tamaño de muestra para cada delegación es considerablemente bajo y que algunas delegaciones tienen tamaños de muestra aún más bajos (últimos 7 registros), se pudieran quitar estas delegaciones de la muestra, además de que son las más lejanas y más grandes por lo que complicarían mucho el muestreo y sería muy difícil para los equipos viajar tanto hacía cada uno de los establecimientos. El plan de muestreo quedaría como sigue

```{r plot_freq3, echo=FALSE, results='asis'}
plot(table3)
```

Para la selección de los establecimientos, es posible realizar un muestreo aleatorio simple por cada una de las delegaciones y extraer el número de establecimientos que se presenta en la columna de *Muestra* de la tabla anterior.

Esta propuesta presenta algunas ventajas y desventajas que quisieramos resaltar. Primero que nada cumple con ciertos criterios de aleatoriedad e independencia de los datos seleccionados, por lo cual los resultados que se obtuvieran de dicho plan serían muy confiables (en relación a otros métodos de muestreo). Sin embargo, existen ciertas limitaciones que podrían ocasionar problemas al realizarlo con este método. La principal desventaja que se puede presentar es que los establecimientos se encuentren muy alejados unos de otros, en pruebas realizadas con la metodología que se porpone al seleccionar un tamaño de muestra con base en la proporción de establecimientos por delegación, se observó que (1) la dispersión de establecimientos crece en proporción al tamaño de la delegación, por lo que las personas encargadas de encuestar en dichas delegaciones podrían tener un número menor de éxitos al no poder cumplir con el número asignado de encuestas y (2) debido a que la base de datos del DENUE no garantiza que un establecimiento esté en las coordenadas que se presentan, es posible que se recorran grandes distancias sólo para encontrar que el establecimiento no existe. Por estas razones, se propone la siguiente metodología que busca incrementar el número de encuestas exitosas, concentrar al grupo en zonas con una mayor cantidad de establecimientos y __estudiar el comportamiento de locales en zonas particularmente densas__, lo cual facilitaría el traslado de los equipos y haría más segura su participación en este proyecto.

### Propuesta 2: Muestreo por zonas con una gran densidad de establecimientos minoristas

Lo que se busca en este muestreo es focalizar el estudio en aquellas zonas que presentan una gran cantidad de establecimientos en zonas geográficamente reducidas. En los siguientes mapas, se grafica la posición de los establecimientos y se agrega un cierto nivel de transparencia para identificar aquellas áreas con una mayor densidad de establecimientos minoristas. En el primer mapa se observa a nivel macro toda la Ciudad de México, es posible ver que la delegación Cuauhtémoc presenta no sólo el mayor número de establecimientos (como se observa en las tablas presentadas anteriormente), también es la delegación con una mayor concentración de establecimientos. Se realiza un acercamiento progresivo a nivel (1) ciudad, (2) delgaciones con mayor concentración y (3) zona centro de la ciudad de México
 
```{r grafica_retail_alpha1, fig.width=10, fig.height=10, echo=FALSE, warning=FALSE}
mapa_retail_alph_shpf
```

*Mapa nivel 1: Ciudad de México*

```{r grafica_retail_alpha2, fig.width=10, fig.height=10, echo=FALSE, warning=FALSE}
mapa_retail_alph_shpf2
```

*Mapa nivel 2: Delgaciones con mayor concentración de establecimientos minoristas*

```{r grafica_retail_alpha3, fig.width=10, fig.height=10, echo=FALSE, warning=FALSE}
mapa_retail_alph_shpf3
```

*Mapa nivel 3: Zona Centro de la Ciudad de México*

En este último mapa, se observa la gran diferencia que existe entre la zona centro y otras regiones del Distrito Federal. Notese que cada establecimiento está representado por un punto con un nivel de transparencia de **1/20**, lo que significa que cada punto completamente obscuro representa por lo menos veinte establecimientos en una zona geográfica sumamente reducida. Vease por [ejemplo](https://maps.google.com/maps?q=19.438876,-99.126514&layer=c&sll=19.438924,-99.126134&cbp=11,3.35,,0,14.53&cbll=19.438823,-99.126133&hl=en&ie=UTF8&ll=19.438823,-99.12613&spn=0.003076,0.009956&t=h&z=17&vpsrc=0&iwloc=A&panoid=RSA73v5yi4QxjBz1C9baJw). Así mismo, se puede observar claramente la plaza central de la ciudad (Zócalo), que muestra un espacio libre de puntos dentro del recuadro principal.

Estas imagenes nos dan una idea de la distribución de los establecimientos en zonas altamente densas, lo cual confirma también la importancia del análisis de _la última milla_ y los esfuerzos realizados por el [Megacity Logistics Lab] (http://megacitylab.mit.edu/) en la Ciudad de México por estudiar dicho fenómeno. 

Con el fin de identificar con mayor precisión las zonas geográficas adecuadas para realizar el muestreo, se sigue también un análisis de densidad en 2D, también llamado _Heat maps_ o _Hotspots_. Se presentan a continuación tres mapas con el mismo nivel de acercamiento utilizado anteriormente. Notese que se confirma que la zona centro de la Ciudad de México es el punto de mayor densidad, en específico la delegación Cuauhtémoc y que la densidad en otros puntos de la Ciudad no es comparable con la que se presenta en la zona centro.

*Nota: las curvas de nivel en cada mapa representan la densidad de establecimientos por sector, los colores y las transparencias varían de acuerdo al número de establecimientos (entre más establecimientos, más rojo y menos transparente). Es importante observar que el nivel de detalle aumenta conforme se reduce la zona de visualización y los mapas no son simplemente una ampliación del mapa anterior, lo cual permite observar con mayor claridad las zonas que pudieran resultar de interés para hacer el muestreo*

```{r grafica_retail_denist1, fig.width=10, fig.height=10, echo=FALSE, warning=FALSE}
mapa_retail_densit1
```

*Mapa nivel 1: Ciudad de México*

```{r grafica_retail_denist2, fig.width=10, fig.height=10, echo=FALSE, warning=FALSE}
mapa_retail_densit2
```

*Mapa nivel 2: Delgaciones con mayor concentración de establecimientos minoristas*

```{r grafica_retail_denist3, fig.width=10, fig.height=10, echo=FALSE, warning=FALSE}
mapa_retail_densit3
```

*Mapa nivel 3: Zona Centro de la Ciudad de México*

Este último mapa en particular muestra aquellas zonas específicas que son de interés para el muestreo propuesto. Se observa claramente que la zona noreste del Zócalo es la región con mayor densidad de establecimientos en la Ciudad, esto debido a que en dicha zona se ubican una gran cantidad de mercados, tianguis y comercios. También se observa que el Eje Central Lázaro Cárdenas presenta una gran cantidad de comercios minoristas en toda su extensión, desde el Viaducto (al sur), hasta el Circuito Interior (al norte), además de ser una zona relativamente segura.

El área propuesta para realizar el muestreo es la zona oeste de dicha vialidad, evitando la zona de muestreo que realizará otro grupo de estudiantes del Tecnológico de Monterrey, Campus Santa Fé y buscando abarcar la totalidad de esta vialidad desde el Viaducto Pdte. Miguel Alemán (sur) al Circuito Interior (norte).

La decisión sobre muestrear en esta vialidad se respalda también por las observaciones hechas por Juan Pablo Antún en TURBLOG (2011) sobre el Eje Central Lázaro Cárdenas, que recientemente se convirtió en el Corredor *Cero Emisiones* que prohibe el acceso de vehículos de carga en dicha vialidad. Esta medida puede resultar de particular interés para el estudio. 

Por hacer
----------

 - Se pretende definir puntualmente la zona geográfica en la que se hará el muestreo, el número de manzanas, calles y un estimado del número de establecimientos que se ubican en la zona del muestreo.
 - Verificar si es posible realizar un muestreo al 100% de la zona especificada y distribuir los equipos en sectores particulares.

Anexo 1: Clasificación de los negocios
-----------------------------

Clasificación de los negocios:

 - Gorcery Store: Tiendas muy pequeñas con un limitado espacio de venta, presentan una gran variedad de productos aunque en cantidades considerablemente menores a las de una convinence store  (Ej. Misceláneas, tiendas de abarrotes)
 - Convenience Store: Locales o instalaciones de tamaño medio, con un *amplio surtido* de artículos de uso diario o la venta de productos de un mismo segmento pero con una gran variedad de productos. Su función es ser una alternativa conveniente a un supermercado (Ej. 7/11, Oxxo, Modelorama)
 - Supermarkets: Instalación grande, con un amplio surtido de productos (Walmart o central de abastos) 
 - Kiosk: Tienda pequeña, generalmente rodeando al vendedor o con el vendedor por fuera. Pede ser un local abierto o cerrado y la venta se realiza sin que el cliente tenga que entrar, tomando la mercancía directamente del mostrador o por medio de una ventanilla. (Ejm. Puesto de periódicos y revistas)
 - Clothing Stores: Tiendas de cualquier tamaño que vendan únicamente artículos de vestir y de calzado
 - Gasoline Stations: Gasolinerías
 - Food Services and Drinking Places: Establecimientos que vendan solamente comida y bebida para consumo dentro del local o para llevar.
 - Drugstores: Tiendas especializadas en medicamentos, aunque pueden también vender otros productos en menor cantidad.
 - Others (Tianguis de calle, mercados tradicionales)

Anexo 2: Delegaciones del distrito federal
-----------------------------
Mapa en [link](http://www.ambientalisto.com/wp-content/uploads/2011/05/delegaciones.jpg)


Anexo 3: Otras Consideraciones
-----------------------------

*No deben registrar servicios o que vendan productos desconocidos
*No registrar tiendas departamentales: Establecimientos grandes, con un amplio surtido de ropa, electrodomésticos, muebles, entre otras.

** Para capacitación: Como "maximizar" las respuestas obtenidas? 

*Referencias*

Cochran, W (1977) Sampling Techniques (3rd Edition) New York: John Wiley & Sons

TURBLOG (2011) Transferability of urban logistics concepts and practices from a world wide perspective - Deliverable 3.4 - Urban logistics practices –Public policies for urban logistics in the Mexico City Metropolitan Area en [link](https://app.box.com/s/dtlfsyr0ogauk9bkok9n/1/1111245979/10058193087/1)


*Software*

El análisis de la información y los gráficos fueron realizados en el lenguaje para análisis estadístico R, el código completo se puede descargar en https://github.com/rchavelas90/Sampling_municip, aunque la base de datos del DENUE no se ha cargado debido a su tamaño y políticas de uso.